【裁判字號】    98,訴,1668
【裁判日期】    980630
【裁判案由】    偽造有價證券等
【裁判全文】
臺灣臺中地方法院刑事判決              98年度訴字第1668號
公  訴  人  臺灣臺中地方法院檢察署檢察官
被      告  丁○○
指定辯護人  本院公設辯護人  甲○○
上列被告因偽造有價證券等案件，經檢察官提起公訴（98年度偵
字第5735號），本院判決如下：
    主  文
丁○○犯如附表(三)所示之罪，各處如附表(三)所示之刑，應執行有
期徒刑肆年貳月，偽造如附表(二)之本票貳張及「陳琳達」印章壹
顆均沒收。
    事  實
一、丁○○於民國95年間，與乙○○在廟裡拜拜而結識，且乙○○認為丁○○會起駕且有神明附身，而對其有相當之信任。
    詎料，丁○○因在外積欠大筆債務，無法清償，竟意圖為自
    己不法之所有，於民國96年1 月31日前三個月，即95年10月
    底某日（起訴書誤載為96年1 月31日），在其位於台中縣沙
    鹿鎮○○路上之法主宮廟內，向乙○○訛稱：陳琳達與別人
    合建房屋，伊代陳琳達向人籌資，且伊在桃園縣亦有房屋，
    資力無虞云云，致乙○○不疑有詐而陷於錯誤，因而交付新
    台幣（下同）80萬元予丁○○，並約定三個月即96年1 月31
    日清償（如附表(一)編號之事實）。詎清償期屆至，丁○○
    無力償還，復意圖供行使之用，於96年1 月30日，委託桃園
    市某不知情之刻印業者，偽造「陳琳達」之印章一顆（未據
    扣案），再於其桃園市○○○街43號3 樓之處所，接續偽造
    如附表(二)所示之「陳琳達」署名及印文，而偽造如附表(二)編
    號、所示之本票2 張（如附表(一)編號之事實）。嗣於
    96年1 月31日，丁○○即持前揭偽造之如附表(二)編號之80
    萬元本票，在台中縣沙鹿鎮○○路上之法主宮廟內向乙○○
    行使，並訛稱係陳琳達本人所簽發，同時要求延期清償該筆
    80萬元之借款。並且向乙○○表示：陳琳達因合建房屋，只
    差一些錢就可以完成房屋興建，而且可以分到房子，所以要
    再借90萬元等語，並同時交付如附表(二)編號之90萬元本票
    予丁○○而行使之，雙方並約定90萬元於同年2月9日取款。
    乙○○不疑有他，遂於96年2月9日在台中縣沙鹿鎮○○路上
    之法主宮廟內，再交付90萬元予丁○○（如附表(一)編號之
    事實）。96年2 月26日，丁○○復意圖為自己不法之所有，
    在台中縣沙鹿鎮○○路上之法主宮廟內向乙○○誆稱：柯卉
    家之母親丙○○因住院急需用錢，柯卉家之配偶蔡秋田因而
    向人調錢並簽發100 萬元支票供作擔保，因無力支付票款，
    為免影響蔡秋田之信用紀錄，伊代柯卉家、蔡秋田籌款 100
    萬元云云，致乙○○不知有詐而陷於錯誤，因而於彰化市三
    信商業銀行匯款100 萬元至丁○○之中國信託商業銀行南桃
    園分行帳號000000000000號之帳戶內（如附表(一)編號之事
    實）。嗣乙○○發現「琳達髮廊」負責人陳麗對，雖對外均
    稱「陳琳達」，但並未簽發本票交予丁○○，亦未因合建房
    屋事由而委託丁○○向人借錢。且蔡秋田、柯卉家亦未委由
    丁○○向乙○○借錢，且丁○○亦未將上開借款轉交予蔡秋
    田、柯卉家，乙○○至此始知受騙。
二、案經乙○○訴由臺灣桃園地方法院檢察署呈請臺灣高等法院
    檢察署檢察長令轉臺灣臺中地方法院檢察署檢察官偵查起訴
    。
    理    由
一、證據能力部分：
  (一)按被告以外之人（包括證人、鑑定人、告訴人、被害人及共
    同被告等）於審判外之陳述雖不符刑事訴訟法第159條之1至
    之4 等四條之規定，而經當事人於審判程序同意作為證據，
    法院審酌該言詞陳述或書面陳述作成時之情況，認為適當者
    ，亦得為證據；當事人、代理人或辯護人於法院調查證據時
    ，知有刑事訴訟法第159條第1項不得為證據之情形，而未於
    言詞辯論終結前聲明異議者，視為有前項之同意，同 法 第
    159條之5定有明文。立法意旨在於傳聞證據未經當事人之反
    對詰問予以核實，原則上先予排除。惟若當事人已放棄反對
    詰問權，於審判程序中表明同意該等傳聞證據可作為證據；
    或於言詞辯論終結前未聲明異議，基於尊重當事人對傳聞證
    據之處分權，及證據資料愈豐富，愈有助於真實發見之理念
    ，且強化言詞辯論主義，使訴訟程序得以順暢進行，上開傳
    聞證據亦均具有證據能力。
  (二)本件檢察官、被告及辯護人於審判期日，對本案之全部證據
    之證據能力均不爭執，復於審判期日就本院提示之證據於言
    詞辯論終結前，均未就所調查之證據主張有刑事訴訟 法 第
    159 條不得為證據之情形，且均表示無意見，本院審酌該等
    證據作成時，亦無不適當之處，是參考上開最高法院判決要
    旨，應視為已有將該等傳聞之證據採為證據之同意，本案經
    調查之證據均有證據能力。
二、訊據被告丁○○對於前揭犯罪事實均坦承不諱，核與證人即
    告訴人乙○○於本院審理中證述之情節相符，復與證人陳麗
    對、丙○○、林陳秀卿、柯卉家等人證述之情節一致。此外
    ，復有三信商業銀行匯款書、中國信託商業銀行96年9 月17
    日中信銀集作字第96507557號函附之丁○○開戶資料及歷史
    交易查詢報表、新竹國際商業銀行（戶名：柯家卉）存摺封
    面及內頁資料影本各1份，如附表(二)編號、之本票影本2
    張在卷可稽，被告自白犯罪與事實相符，本件事證明確，被
    告犯行已堪認定。
三、核被告丁○○所為，係犯刑法第201條第1項之偽造有價證券
    罪及刑法第339條第1項之詐欺取財罪。茲對被告論罪科刑說
    明如下：
  (一)被告丁○○利用不知情之刻印業者偽造「陳琳達」印章1 顆
    ，係間接正犯。
  (二)被告偽造印章、印文及署名之行為，係偽造附表(二)所示本票
    2 張之部分行為，又其偽造後持以行使之低度行為，應為偽
    造之高度行為所吸收，均不另論罪。
  (三)按同時偽造同一被害人之多件同類文書或同一被害人之多張
    支票、本票時，其被害法益仍僅一個，不能以其偽造之文書
    件數或支票、本票張數，計算其法益，此與同時偽造不同被
    害人之文書或支票時，因有侵害數人法益，係一行為觸犯數
    罪名者迥異，最高法院73年台上字第3629號判例著有明文。
    本件被告丁○○利用不知情之第三人刻製「陳琳達」之印章
    1 顆後，於同一時間，蓋用該印章而偽造如附表(二)所示「陳
    琳達」名義之本票2 張，其侵害之法益相同，且時間密接，
    顯係基於單一偽造有價證券犯意下之接續行為，應論以單一
    偽造有價證券罪，公訴人認應成立二次偽造有價證券罪，容
    有誤會。
  (四)再行使偽造有價證券之行為，本質固含有詐欺之性質，惟如
    行為人係以偽造之有價證券供作擔保或以之為間接給付，同
    時另有借款之行為，其借款行為為行使偽造有價證券行為以
    外之另一行為，則仍應再論以詐欺罪（最高法院90年度台上
    字第5416號裁判參照）。本件被告簽發如附表(二)所示2 張本
    票，目的既係作為其向被害人乙○○訛詐借款之擔保，自不
    能就其詐欺之犯行，置之不論。公訴人認此部分不另論以詐
    欺罪，亦有誤會。
  (五)被告1次偽造有價證券之犯行，與其前後3次向被害人訛詐借
    款之詐欺犯行，犯意各別，行為有異，應予分論併罰。
  (六)爰審酌被告明知自己經濟已陷於拮据，竟假籍名義向被害人
    借款，同時偽造不實之本票取信被害人，造成被害人多次遭
    騙，雖被告犯後坦承犯行，態度尚佳，惟被害人因而遭詐騙
    270 萬元，且至今仍未與被害人達成和解等一切情狀，分別
    量處如附表(三)所示之刑，並定應執行刑。
  (七)如附表(二)所示偽造之本票2張及偽造之「陳琳達」印章1顆，
    雖均未扣案，惟並無證據證明業已滅失，應分別依刑法第20
    5條、第219條之規定，不問屬於犯人與否均沒收之；至本票
    上偽造之發票人「陳琳達」署名、印文各2 枚，已成為偽造
    本票之一部分，為該偽造本票沒收諭知效力所及，無庸再依
    刑法第219條規定，另諭知沒收，附此敘明。
據上論斷，應依刑事訴訟法第299 條第1項前段，刑法第201條第
1項、第339條第1項、第51條5款、第205條、219條，刑法施行法
第1條之1，判決如主文。
中    華    民    國    98    年    6     月    30    日
                  刑事第九庭  審判長法官  簡源希
                                    法官  戴博誠
                                    法官  高英賓
上正本證明與原本無異。
如不服本判決，應於收受送達後10日內向本院提出上訴書狀（應
敘述具體理由並附繕本）。
上訴書狀如未敘述理由，應於上訴期間屆滿後20日內補提理由書
於本院。
                                  書記官  司立文
中    華    民    國    98    年     6     月   30    日
附表(一)：被告之犯罪行為
┌──┬────┬────┬────────────────┬─────┐
│編號│犯罪時間│犯罪地點│犯        罪        行        為│詐騙之金額│
├──┼────┼────┼────────────────┼─────┤
│  │95年10月│台中縣沙│向乙○○佯稱「陳琳達」與他人合建│新台幣（下│
│    │底某日  │鹿鎮中棲│房屋，伊代陳琳達籌資，致使乙○○│同）80萬元│
│    │        │路上之法│陷於錯誤，而交付80萬元予丁○○。│          │
│    │        │主宮廟  │                                │          │
├──┼────┼────┼────────────────┼─────┤
│  │96年1 月│桃園市宏│委託桃園地區某不知情之刻印業者，│          │
│    │30日    │昌10街43│偽造「陳琳達」之印章一顆，再接續│          │
│    │        │號3 樓住│偽造「陳琳達」之印文及署名而偽造│          │
│    │        │處      │如附表(二)所示之本票2張 （行使之行│          │
│    │        │        │為詳如下述）。                  │          │
├──┼────┼────┼────────────────┼─────┤
│  │96年2月9│台中縣沙│於96年1 月31日同時交付上開偽造之│90萬元    │
│    │日      │鹿鎮中棲│本票2 張予乙○○，其中面額80萬元│          │
│    │        │路上之法│之本票作為編號借款延期清償之擔│          │
│    │        │主宮廟  │保；另外再以相同之理由，向乙○○│          │
│    │        │        │詐借90萬元，並以90萬元之本票作為│          │
│    │        │        │擔保。乙○○則於96年2月9日交付90│          │
│    │        │        │萬元予丁○○（行使偽造本票之行不│          │
│    │        │        │另論罪）。                      │          │
├──┼────┼────┼────────────────┼─────┤
│  │96年2 月│(1)台中縣│在左開(1)之地點向乙○○誆稱：柯卉│100萬元   │
│    │26日    │沙鹿鎮中│家之母親丙○○因住院急需用錢，柯│          │
│    │        │棲路上之│卉家之配偶蔡秋田因而向人調錢並簽│          │
│    │        │法主宮廟│發100 萬元支票供作擔保，因無力支│          │
│    │        │        │付票款，為免影響蔡秋田之信用紀錄│          │
│    │        │(2)彰化市│，伊代柯卉家、蔡秋田籌款100 萬元│          │
│    │        │三信合作│，致乙○○陷於錯誤，因而於左開(2)│          │
│    │        │社      │之地點匯款100 萬元至丁○○中國信│          │
│    │        │        │託商業銀行南桃園分行帳戶。      │          │
└──┴────┴────┴────────────────┴─────┘
附表(二)：被告偽造之本票明細（單位：新台幣元）
┌──┬───┬───┬────┬────┬───┬────────────┐
│編號│票  號│發票人│發 票 日│到 期 日│面  額│偽    造    之   署   押│
├──┼───┼───┼────┼────┼───┼────────────┤
│  │950651│陳琳達│96. 1.31│96. 4.30│80萬元│「陳琳達」署名1枚印文2枚│
├──┼───┼───┼────┼────┼───┼────────────┤
│  │950656│陳琳達│96. 2. 9│96. 5. 1│90萬元│「陳琳達」署名1枚印文2枚│
└──┴───┴───┴────┴────┴───┴────────────┘
附表(三)：罪名及科刑
┌──┬────┬────────────┬──────────────────┐
│編號│犯罪行為│罪              名      │宣              告                刑│
├──┼────┼────────────┼──────────────────┤
│ 一 │如附表(一)│意圖為自己不法之所有，以│處有期徒刑捌月。                    │
│    │編號  │詐術使人將本人之物交付。│                                    │
├──┼────┼────────────┼──────────────────┤
│ 二 │如附表(一)│意圖供行使之用，而偽造有│處有期徒刑參年貳月，偽造如附表(二)之本│
│    │編號  │價證券。                │票貳張及「陳琳達」印章壹顆均沒收。  │
├──┼────┼────────────┼──────────────────┤
│ 三 │如附表(一)│意圖為自己不法之所有，以│處有期徒刑玖月。                    │
│    │編號  │詐術使人將本人之物交付。│                                    │
├──┼────┼────────────┼──────────────────┤
│ 四 │如附表(一)│意圖為自己不法之所有，以│處有期徒刑拾月。                    │
│    │編號  │詐術使人將本人之物交付。│                                    │
└──┴────┴────────────┴──────────────────┘
附錄論罪科刑法條：
中華民國刑法第201 條
意圖供行使之用，而偽造、變造公債票、公司股票或其他有價證
券者，處3 年以上10年以下有期徒刑，得併科3 千元以下罰金。
行使偽造、變造之公債票、公司股票或其他有價證券，或意圖供
行使之用，而收集或交付於人者，處1年以上7年以下有期徒刑，
得併科3千元以下罰金。
中華民國刑法第339條
意圖為自己或第三人不法之所有，以詐術使人將本人或第三人之
物交付者，處5年以下有期徒刑、拘役或科或併科1千元以下罰金
。
以前項方法得財產上不法之利益或使第三人得之者，亦同。
前二項之未遂犯罰之。


司法院資訊處製作；財團法人民間司法改革基金會備份。
